【裁判字號】    95,上易,314
【裁判日期】    950919
【裁判案由】    家暴傷害等
【裁判全文】
臺灣高等法院臺南分院刑事判決         95年度上易字第314號
上  訴  人
即  被  告  丙○○
選任辯護人  甲○○  律師
上列上訴人因家暴傷害案件，不服臺灣嘉義地方法院95年度易字
第110號，中華民國95年5月17日第一審判決（起訴案號：臺灣嘉
義地方法院檢察署95年度偵字第612 號），提起上訴，本院判決
如下：
    主  文
上訴駁回。
    事  實
一、丙○○與乙○○係同居人，並育有1 子，具事實上夫妻關係
    ，屬家庭暴力防治法第3條第2款所稱之家庭成員。緣丙○○
    於民國（下同）94年8月12日凌晨3時40分許傷害乙○○（業
    經乙○○撤回告訴，經臺灣嘉義地方法院檢察署檢察官為不
    起訴處分確定），經臺灣嘉義地方法院於94年9 月30日以94
    年度家護字第506 號民事通常保護令裁定丙○○不得對乙○
    ○實施身體上不法侵害行為，保護令有效期間為1 年，並送
    達於丙○○本人。丙○○於收受保護令裁定後，明知應遵守
    保護令禁止之事項，卻無視於此，於保護令有效期間內之94
    年12月14日上午雖經乙○○同意，於乙○○外出之上午11時
    許至乙○○位於嘉義縣太保市○○路228巷19弄33號9樓之1
    之住處探視小孩，然丙○○尚欲等候乙○○返家見面，至將
    近中午12時30分時，丙○○見乙○○仍未返家，因而發怒，
    竟基於違反保護令及普通傷害之故意，至該住處地下停車場
    等候乙○○，待乙○○於12時30分許騎乘機車進入地下停車
    場後，丙○○即徒手毆打乙○○胸、腹部（未成傷）及腳踢
    乙○○之左側小腿，致乙○○受有左側小腿瘀青之傷害（傷
    害部分業據撤回告訴），乃違反臺灣嘉義地方法院上開保護
    令裁定。
二、案經乙○○訴由嘉義縣警察局水上分局報請臺灣嘉義地方法
    院檢察署檢察官偵查起訴。
    理  由
一、訊據上訴人即被告丙○○，矢口否認有何傷害、違反保護令
    之犯行，其於原審辯稱：其係經告訴人乙○○同意，於94年
    12月14日11時許前往乙○○前揭住處探視小孩，當時僅小孩
    與告訴人之阿姨蔡行在家，其待到中午12時30分許，未會晤
    告訴人即行離去，並無傷害告訴人等情。
二、經查：上訴人丙○○前因傷害告訴人乙○○，經原審於94年
    9月30日以94年度家護字第506號民事通常保護令裁定禁止上
    訴人對告訴人實施身體上不法侵害行為，而保護令之有效期
    間為1 年，並送達上訴人乙情，業經上訴人承認，且有前述
    民事通常保護令在卷可稽（見警卷第7 頁）。而上訴人於收
    受保護令後，於保護令有效期間內，在告訴人住處地下停車
    場毆打告訴人，致告訴人受有左小腿瘀青等情，復據告訴人
    於警詢、偵查及原審及本院審理時指訴綦詳，證稱：「被告
    衝過來，問我去那裡，說我去討客兄。」，「被告用手打我
    胸部，在地下室轉角門邊又踢我的腳，以致腳瘀青。」，「
    「被告踢我左腳，我買的蛋也破掉，被告並壓我的下體。被
    告又到我家樓上去，約一個小時後才離去。」，「隔天我打
    電話去管區，管區叫我去驗傷。」「被告先抓住我胸口，說
    我去討客兄，就打我胸部，又推到樓梯口邊，又打我，然後
    又用他的腳踢我左腳。」，「（問：被告見到你，上去毆打
    你之前，所聊什麼話？）罵髒話，說我去討客兄、幹你娘等
    等話」，「（問：傷害你為何撤回告訴？）他太太告我和被
    告妨害家庭，但撤回對被告的告訴，剩下我的妨害家庭案，
    我被判有罪，須賠償他太太精神慰藉金，被告騙我說被告要
    負責這些錢，所以我才撤回傷害告訴。」等語（見本院95年
    9月5日審判筆錄）。且告訴人傷後先在家熱敷傷部，翌日便
    向南新派出所報案並前往華濟醫院就診驗傷，經診斷為胸痛
    、腹痛及左側小腿瘀青等情，有該院出具之乙種診斷證明書
    1份可資為憑（見警卷第8頁），且與告訴人歷次指訴遭上訴
    人毆打之部位均互核相符。再參以上訴人於原審審理時，供
    承當日在告訴人住處待了1 個多小時，約12點半左右離開告
    訴人住處（見原審卷第31頁），又經審判長訊問其待在告訴
    人住處1 個多小時是否欲等告訴人返家時，先答稱：「不是
    ，我是看小孩」，後改稱：「是，因為她說要帶小孩去看病
    ，後來我等1個多小時她沒有回來」等語（見原審卷第32 頁
    ），上訴人供承等待告訴人未果後離去之時間，核與告訴人
    所指稱遭上訴人於地下停車場毆打之時間相符，足認告訴人
    指稱上訴人因久候不到告訴人返家，憤而在等到告訴人騎乘
    機車返家欲停放地下停車場時毆傷告訴人等節，堪值採信，
    告訴人撤回告訴是因被告對告訴人說要代她處理妨妨害家庭
    案之賠償金，告訴人始撤回告訴，並非被告未毆打告訴人，
    上訴人辯稱未毆打告訴人云云，顯係卸責之詞，要無足採。
    本件事證明確，上訴人犯行洵堪認定。
三、核上訴人前開犯行，係犯家庭暴力防治法第50條第1 款之違
    反保護令罪。
四、按行為後法律有變更者，適用行為時之法律。但行為後之法
    律有利於行為人者，適用最有利於行為人之法律，刑法第2
    條第1項定有明文而被告於犯罪時之刑法第41條  第1項前段
    規定：「犯最重本刑為5 年以下有期徒刑以下之刑之罪，而
    受6 個月以下有期徒刑或拘役之宣告，因身體、教育、職業
    、家庭之關係或其他正當事由，執行顯有困難者，得以1 元
    以上3 元以下折算一日，易科罰金。」又受刑人行為時之易
    科罰金折算標準，修正前罰金罰鍰提高標準條例第2 條前段
    （現已刪除）規定，就其原定數額提高為100倍折算1日，則
    本件受刑人行為時之易科罰金折算標準，應以銀元300 元折
    算1日，經折算為新臺幣後，應以新臺幣900元折算為1 日。
    惟95年7月1日修正公布施行之刑法第41條第1項前段則規定
    ：「犯最重本刑為五年以下有期徒刑以下之刑之罪，而受六
    個月以下有期徒刑或拘役之宣告者，得以新臺幣一千元、二
    千元或三千元折算一日，易科罰金。」比較修正前後之易科
    罰金折算標準，以95年7月1日修正公布施行前之規定，較有
    利於受刑人，則應依刑法第2條第1項前段，適用修正前刑法
    第41條第1項前段規定，定其折算標準。
五、又行為後法律有變更者，依修正前刑法第2條第1項之規定，
    以適用裁判時法為原則，如行為時法有利於行為人，則例外
    適用行為時法；依修正後刑法第2條第1項規定，以適用行為
    時法為原則，惟如裁判時法有利於行為人，則例外的適用裁
    判時法。以往實務見解，認原判決未及比較適用新舊法時，
    上訴後，雖比較結果以舊法有利於行為人，而原判決別無其
    他撤銷事由，仍應由本院以此為由撤銷改判。惟修正後之規
    定係以適用行為時法為原則，因此原判決雖未及比較適用，
    然上訴本院後，經比較新舊法，行為後之法律並非較有利於
    行為人，仍應適用行為時法，則原判決適用行為時法即無不
    當，自不構成撤銷之事由。
六、原審因予適用家庭暴力防治法第50條第1 款，刑法第11條前
    段、第41條第1項前段，罰金罰鍰提高標準條例第2條，並審
    酌被告之智識程度，無犯罪前科，有臺灣高等法院被告前案
    紀錄表在卷可查，既有婚外情，又對同居人施以暴力，且犯
    後猶飾詞圖辯，未見悔意及告訴人所受之傷勢係左小腿瘀青
    ，尚非嚴重，及告訴人於原審時表明不願原諒上訴人（見原
    審卷第28頁）等一切情狀，量處上訴人有期徒刑5 月，並諭
    知易科罰金之折算標準。本院經核原判決之認事用法，於法
    並無不合，量刑亦稱允當，上訴意旨猶執前詞否認犯罪，為
    無理由，應予駁回。
七、據上論斷，應依刑事訴訟法第368條，判決如主文。
本案經檢察官趙中岳到庭執行職務。
中    華    民    國    95    年    9     月    19    日
                  刑事第五庭    審判長法  官  楊明章
                                      法  官  顏基典
                                      法  官  楊子莊
以上正本證明與原本無異。
不得上訴。
                                      書記官  王全龍
中    華    民    國    95    年    9     月    20    日
附錄：本案論罪科刑法條：
家庭暴力防治法第50條第1款：
違反法院依第十三條、第十五條所為之下列裁定者，為本法所稱
之違反保護令罪，處三年以下有期徒刑、拘役或科或併科新台幣
十萬元以下罰金︰一、禁止實施家庭暴力行為。


司法院資訊處製作；財團法人民間司法改革基金會備份。
